臺灣高等法院高雄分院民事判決　　　　　99年度家上字第57號
上　訴　人　鄧淨文
　　　　　　鄧淨維
　　　　　　鄧廖美璡
　　　　　　鄧淑心
　　　　　　鄧淑玲
　　　　　　鄧妙英
共　　　同
訴訟代理人　陳瑞琦律師
　　　　　　王碩禧律師
　　　　　　葉玟岑律師
被 上 訴人　顏世宏
上列當事人間請求認領子女事件，上訴人對於中華民國99年9 月
30日臺灣高雄地方法院98年度親字第48號第一審判決提起上訴，
本院於民國100 年4 月26日言詞辯論終結，判決如下：
    主  文
上訴駁回。
第二審訴訟費用由上訴人負擔。
    事實及理由
一、被上訴人起訴主張：被上訴人係鄧秋松與顏素珍所生，為鄧
    秋松之非婚生之子，自被上訴人出生至民國97年，鄧秋松每
    年均有提供生活所需費用予顏素珍扶養被上訴人。嗣被上訴
    人於98年初輾轉得知鄧秋松死亡，乃於98年1 月31日前往上
    訴人家中欲了解鄧秋松何時、何故死亡及安厝何地，但並未
    獲回應，被上訴人乃於98年2 月3 日向鄧秋松之子鄧淨文、
    鄧淨維二人發出存證信函，欲得知上述事項，也無獲回應，
    爰依民法第1067條規定，於鄧秋松死亡後，向其繼承人即上
    訴人提起認領子女之訴等語，並聲明上訴人之被繼承人鄧秋
    松應認領被上訴人為其子。
二、上訴人則辯以：
  (一)被上訴人不得援引96年5月23日修正公佈之民法第1067條規
    定請求認領：被上訴人所主張合於新修正公佈之民法第1067
    條規定要件之「足認鄧秋松為非婚生子女被上訴人之生父」
    之事實，均係發生於上開規定修正公佈之前，是依不溯及既
    往原則，被上訴人當不得援引。
  (二)被上訴人提出之照片不能證明鄧秋松為被上訴人之生父：被
    上訴人提出之三張照片，一為鄧秋松與上訴人鄧廖美璡之合
    照，另一為鄧秋松全家之合照，被上訴人未在照片中，均與
    被上訴人無任何關係，亦無由證明鄧秋松為被上訴人之生父
    。而第三張照片為一幼兒與鄧秋松之合照，此照片形式上似
    有偽造之嫌；且該照片中之幼兒又如何能證明為被上訴人本
    人？又幼兒與鄧秋松合照，有可能為與親朋之小孩合照，不
    能證明鄧秋松為該幼兒之生父。
  (三)被上訴人提出之支票兌現紀錄不能證明鄧秋松為被上訴人之
    生父：被上訴人提出之支付兌現紀錄，該支票未必為鄧秋松
    本人所開立，或是該支票可能由第三人背書轉讓。請被上訴
    人提示支票正本以證明該支票為鄧秋松本人所開立給付。退
    步言之，縱認該支票為鄧秋松所開立，僅能說明鄧秋松與顏
    素珍有金錢往來關係，該筆金錢往來金額不大且非定期，若
    為撫育子女，似有違一般常理。該筆金錢可能為鄧秋松與顏
    素珍有借貸關係或純為鄧秋松之善舉，接濟顏素珍之生活所
    需。
  (四)二審雖囑託高雄醫學大學附設中和紀念醫院鑑定上訴人與被
    上訴人之血緣關係，惟該醫院先於99年12月30日回函表示無
    法鑑定同父異母之姊弟旁系親屬關係，其後雖以同父異母之
    兄弟鑑定認定上訴人鄧淨文、鄧淨維與被上訴人有旁系血緣
    關係，然由該醫院先前之回函可知以現在之科學鑑定方法仍
    不能百分之百肯定上訴人與被上訴人為旁系親屬關係，加以
    如前所述，上訴人所提出之證據亦難證明鄧秋松為被上訴人
    之生父等語。
三、原審為上訴人敗訴之判決，上訴人不服提起上訴，於本院聲
    明：(一)原判決廢棄。(二)被上訴人在第一審之訴駁回。(三)第一
    、二審訴訟費用由被上訴人負擔。
    被上訴人答辯聲明：(一)上訴駁回。(二)第一、二審訴訟費用由
    上訴人負擔。
四、本院之判斷：
  (一)查，鄧秋松（身分證統一編號Ｚ000000000) 於民國97年6 月
    3 日死亡，上訴人為鄧秋松之繼承人，此有戶籍謄本及原審
    法院98年度親字第86號民事判決在卷可稽（一審卷第25至29
    頁、第70、116 頁，本院卷第86頁），且為兩造所不爭執，
    此部分堪認定為真實。
  (二)次查，被上訴人主張，被上訴人為鄧秋松之非婚生之子一情
    ，雖為上訴人所否認，惟查，證人即被上訴人之母顏素珍於
    原審證稱，被上訴人為其與鄧秋松所生，一審卷第9 頁左上
    角之照片坐在鄧秋松旁之小孩為被上訴人，其生下被上訴人
    後，鄧秋松有給付扶養費，金額不固定，時間亦不一定，每
    次給付2 、3 萬元，有時給現金，有時匯款至其之帳戶等語
    （一審卷第74、75頁），又經本院囑託高雄醫學大學附設中
    和紀念醫院鑑定被上訴人與上訴人鄧淨維、鄧淨文間是否可
    能為同父異母之旁系親屬關係結果，認為「根據人類Y 染色
    體DNA 遺傳標記檢查結果顯示(1)顏世宏（即被上訴人）與上
    訴人鄧淨文之Y 染色體DNA 標記檢查共17項結果，其中16項
    相同，僅「DYS437」項數字分別「15」、「14」不同，總結
    結果，不能排除顏世宏與鄧淨文為同父系遺傳。(2)顏世宏與
    上訴人鄧淨維之Y 染色體DNA 標記檢查共17項結果，完全相
    同，總結結果，實務上可證實顏世宏與鄧淨維為同父系遺傳
    」，有該院親子鑑定報告在卷可憑（本院卷第72、73、73-1
    頁），上訴人抗辯鑑定結果不足採云云，委無可採。是堪認
    鄧秋松為被上訴人之生父，從而被上訴人主張，其為鄧秋松
    非婚生之子，亦堪信為真正。
  (三)按「有事實足認其為非婚生子女之生父者，非婚生子女或其
    生母或其他法定代理人，得向生父提起認領之訴。前項認領
    之訴，於生父死亡後，得向生父之繼承人為之。生父無繼承
    人者，得向社會福利主管機關為之。」，民法第1067條定有
    明文。又按非婚生子女在民法親屬編修正前出生者，修正之
    民法第1067條之規定，亦適用之，民法親屬編施行法第10條
    第2 項定有明文。是以被上訴人所主張合於新修正公佈之民
    法第1067條規定要件之事實，雖係發生於上開規定修正公佈
    之前，然揆諸民法親屬編施行法第10條第2 項規定，被上訴
    人自得援引96年5 月23日修正公佈之民法第1067條規定請求
    認領，上訴人認依不溯及既往之原則，被上訴人不得援引96
    年5 月23日修正公佈之民法第1067條規定請求認領云云，自
    不可取。
五、綜上所述，被上訴人依民法第1067條規定於鄧秋松死亡後，
    以上訴人為對造，請求上訴人之被繼承人鄧秋松認領被上訴
    人為其子，自屬正當，原審予以准許，並無不當，上訴意旨
    ，指摘原判決不當，求予廢棄，為無理由，應予駁回。
六、本件事證已明，兩造其餘攻擊防禦方法與判決之結果不生影
    響，爰不予一一論述，併此明。
七、據上論結，本件上訴為無理由，依民事訴訟法第449 條第1
    項、第78條、第85條第1項前段，判決如主文。
中    華    民    國  100     年    5     月    13    日
                              民事第五庭
                                  審判長法官  簡色嬌
                                  法      官  陳真真
                                  法      官  黃科瑜
以上正本證明與原本無異。
如對本判決上訴，須於判決送達後20日內向本院提出上訴狀，其
未表明上訴理由者，應於上訴後20日內向本院提出上訴理由書（
均須按他造當事人之人數附繕本）。上訴時應提出委任律師或具
有律師資格之人之委任狀，並依附註條文規定辦理。如委任律師
提起上訴者，應一併繳納上訴審裁判費。
中    華    民    國    100   年    5    月     17    日
                                  書  記  官  彭筱瑗
附註：
民事訴訟法第466條之1：
對於第二審判決上訴，上訴人應委任律師為訴訟代理人，但上訴
人或其法定代理人具有律師資格者，不在此限。
上訴人之配偶、三親等內之血親、二親等內之姻親，或上訴人為
法人、中央或地方機關時，其所屬專任人員具有律師資格並經法
院認為適當者，亦得為第三審訴訟代理人。
第1 項但書及第2 項情形，應於提起上訴或委任時釋明之。